【裁判字號】    98,台上,2648
【裁判日期】    980514
【裁判案由】    強盜
【裁判全文】
最高法院刑事判決            九十八年度台上字第二六四八號
上  訴  人  甲○○
上列上訴人因強盜案件，不服台灣高等法院中華民國九十八年三
月十一日第二審判決（九十八年度上訴字第一○三七號，起訴案
號：台灣板橋地方法院檢察署九十七年度偵字第一三一○三號）
，提起上訴，本院判決如下：
    主  文
上訴駁回。
    理  由
按刑事訴訟法第三百七十七條規定：上訴於第三審法院，非以判
決違背法令為理由，不得為之；是提起第三審上訴，應以原判決
違背法令為理由，係屬法定要件。且必須依據卷內資料為具體之
指摘，並足據以辨認原判決已具備違背法令之形式，始屬相當。
又依刑事訴訟法第三百五十條、第三百六十一條、第三百六十二
條、第三百六十七條規定，不服地方法院之第一審判決而上訴者
，須提出上訴書狀，並應敘述具體理由，為上訴必備之程式。倘
所提出之書狀未敘述上訴理由，或僅曾以言詞陳述上訴理由者，
均應於上訴期間屆滿後二十日內補提理由書於第一審法院。第一
審法院經形式審查，認逾期未補提上訴理由者，應定期間先命補
正；逾期未補正者，為上訴不合法律上之程式，應以裁定駁回。
又雖已提出上訴理由，但所提非屬具體理由者，則由第二審法院
以上訴不合法律上之程式，判決駁回之。而所謂具體理由，必係
依據卷內資料或提出新事證，指摘或表明第一審判決有何採證認
事、用法或量刑等足以影響判決本旨之不當或違法，而構成應予
撤銷之具體事由，始足當之（例如依據證據法則具體指明原判決
所採證據何以不具有證據能力，或依憑卷證資料明確指出原判決
所為證據證明力之判斷如何違背經驗、論理法則等是）。若僅空
泛指摘原判決認事用法不當或量刑過重、過輕，而未依上述意旨
舉出具體事由；或形式上雖已指出具體事由，但該事由縱係屬實
，亦顯然不足以認為原判決有何不當或違法者（例如對於顯然無
調查必要之證據，法院未依聲請調查亦未說明理由，或原判決援
用證據不當，但除去該證據仍應為同一事實之認定等是），皆難
謂係具體理由，俾與第二審上訴制度旨在請求第二審法院撤銷、
變更第一審不當或違法之判決，以實現個案救濟之立法目的相契
合，並節制濫行上訴。本件原判決以上訴人甲○○不服第一審論
以意圖為自己不法之所有，結夥三人以上攜帶兇器，以強暴至使
不能抗拒而取他人之物罪（累犯），量處有期徒刑七年六月之判
決，而於民國九十七年十二月十二日具狀向原審提起上訴，並於
同年月二十九日提出上訴理由書狀載稱：「依判決如主文所據，
上訴人甲○○係犯刑法第三百三十條（加重強盜）之罪，於此上
訴人足認與事實方面有落差，雖上訴人於偵查及審理時，均坦承
不諱，但對於沙大衛購買電擊棒及葉宏文身帶電擊棒之事，於案
發之前並不知曉，直至案發當時葉宏文以電擊棒攻擊被害人（施
慶桔）才看見該項物品，並非上訴人當時就預藏對被害人（施慶
桔）進行強取之行為，現經一審法院判決，為此上訴人極為不服
，而提起上訴」云云（見原審卷第十二頁）。其上訴意旨僅單純
就事實為爭執，顯未依據卷內資料或提出新事證指摘或表明第一
審判決有何採證認事、用法或量刑等足以影響判決本旨之不當或
違法，而構成應撤銷之具體事由。原判決因認上訴人在第二審之
上訴不合法定要件，而予以駁回，並不經言詞辯論為之，已詳敘
其法律上之依據；從形式上觀察，並無違背法令情形。按刑事訴
訟法第三百六十七條之判決，得不經言詞辯論為之，此觀之同法
第三百七十二條規定甚明。而此項不經言詞辯論逕行判決之案件
，既無庸經實體調查及辯論程序，即無同法第三十一條關於強制
辯護及指定公設辯護人規定之適用。原判決既以上訴人在第二審
之上訴不合法定要件，而依同法第三百六十七條之規定，從程序
上駁回其上訴，並不經言詞辯論為之，雖上訴人所涉本案（即加
重強盜案件）係最輕本刑為三年以上有期徒刑之案件，亦無前揭
關於強制辯護及指定公設辯護人規定之適用；而本件既無庸踐行
言詞辯論程序，亦無適用同法第二百九十條關於審判長於宣示辯
論終結前最後應詢問被告有無陳述規定之餘地。上訴意旨並未具
體指摘原判決之論斷究竟有何違背法令情形，徒謂原審未指定辯
護人為其辯護、未覆審事實、進行言詞辯論程序暨給予其最後陳
述之機會，即逕行判決為不當云云，而指摘原審審判程序違法，
依上說明，顯屬誤會，自不足據以辨認原判決已具備違背法令之
形式。揆之首揭說明，其上訴為違背法律上之程式，應予駁回。
據上論結，應依刑事訴訟法第三百九十五條前段，判決如主文。
中    華    民    國  九十八  年    五    月   十四   日
                      最高法院刑事第八庭
                          審判長法官  洪  文  章
                                法官  王  居  財
                                法官  郭  毓  洲
                                法官  黃  梅  月
                                法官  邱  同  印
      本件正本證明與原本無異
                                      書  記  官
中    華    民    國  九十八  年    五    月   十八   日
                                                      K


司法院資訊處製作；財團法人民間司法改革基金會備份。
